【裁判字號】    97,消債更,1102
【裁判日期】    980323
【裁判案由】    更生事件
【裁判全文】
臺灣臺中地方法院民事裁定          97年度消債更字第1102號
    聲  請  人
    即  債務人  丙○○
上列聲請人與債權人新加坡商星展銀行股份有限公司、板信商業
銀行股份有限公司、萬泰商業銀行股份有限公司、大眾商業銀行
股份有限公司、日盛國際商業銀行股份有限公司、第一商業銀行
股份有限公司、國泰世華商業銀行股份有限公司、兆豐國際商業
銀行股份有限公司、臺灣新光商業銀行股份有限公司、聯邦商業
銀行股份有限公司、台新國際商業銀行股份有限公司、慶豐商業
銀行股份有限公司、安泰商業銀行股份有限公司、香港商香港上
海豐銀行股份有限公司、中國信託商業銀行股份有限公司、甲
○○、乙○○間因消費者債務清理條例事件，債務人聲請更生，
本院裁定如下：
    主    文
債務人更生及保全處分之聲請均駁回。
聲請費用由債務人負擔。
    理    由
一、按債務人不能清償債務或有不能清償之虞者，得依消費者債
    務清理條例所定更生或清算程序，清理其債務，消費者債務
    清理條例第 3條定有明文。又聲請更生或清算不合程式或不
    備其他要件者，法院應以裁定駁回之，復為同條例第 8條所
    明定。
二、本件債務人向本院聲請更生，主張其有不能清償債務情事，
    前已提出債權人清冊，以書面向最大債權金融機構請求共同
    協商債務清償方案，惟協商不成立，且其無擔保或無優先權
    之債務總額未逾新台幣（下同）1200萬元，復未經法院裁定
    開始清算程序或宣告破產，請求准予開始更生生活等語。
三、查債務人陳報之無擔保債務總額為 248萬4608元（另尚有有
    擔保債務290萬元，總債務538萬4608元），又據其陳報之每
    月必要生活支出 (含扶養費、房屋貸款)共計3萬2175元；其
    固定收入為任職於「信鼎環保技術服務股份有限公司」每月
    3萬5291元（惟依債務人95年度綜合所得清單平均每月4萬46
    08元、96年綜合所得清單平均每月5萬7468元、97年6月 4萬
    3300元、97年7月5萬0785元、97年8月4萬1078元），有其提
    出之財政部台灣省中區國稅局95、96年度綜合所得稅各類所
    得資料清單、資發放明細表、存摺在卷可考。依目前金融機
    構所提供「個別協商一致性方案」協商之條件，債務人每月
    約清償 1萬3804元，即可足額償還，與其所提之更生方案還
    款金額 1萬元差異不大，又債務人聲請狀所列生活必要支出
    包括之房貸每月 1萬2575元正常繳納，但僅就無擔保債務聲
    請減免償還，其就有擔保債權及無擔保債權受償比例差距甚
    大，不符合「公平受償」之原則。是債務人並無本條例第 3
    條所稱不能清償或不能清償之虞之情形存在。目前債務人雖
    因本院97年度執字第9603號清償借款強制執行事件，由債權
    人中華商業銀行股份有限公司、安泰商業銀行股份有限公司
    執行扣薪 1/3，似發生不足清償之情，惟該情形若在債務人
    與債權銀行達成一致性協商後，即刻消失（債權銀行僅能撤
    回上開執行事件，依協商條件受償，若債權人不願意撤回，
    債務人亦得聲明異議），附予敘明。
四、次按更生制度之立法目的在使債務人於不能清償債務或有不
    能清償之虞時，透過此一制度，使全體債權人獲得公平之受
    償，並予債務人在經濟上有更生之機會，防止社會經濟發生
    混亂，並非使債務人恣意消費所造成之債務，任意轉嫁予債
    權人負擔。經查，依債權人所提出之債務人消費明細（含代
    償）觀之，債務人於92年 7月、8月、9月、10月、11月、12
    月分別消費13萬9018元 、7萬7407元、9萬7563元、6萬5205
    元、6萬9040元、5萬4575元，再於93年5月、6月、7月、8月
    、9月、10月、11月、12月、94年1月、4月、5月、6月、7月
    、8月、11月分別消費10萬0905元、21萬4231元、108萬2326
    元、57萬0161元、8萬9216元、6萬9256元、9萬5772元 、12
    萬7870元、12萬4594元、15萬7256元、5萬4647元、7萬9099
    元、10萬6963元、8萬2450元、11萬6693元 （本院另製作消
    費明細表附卷可稽），參酌債務人薪資所得，顯然逾其所得
    負擔之能力，而達「浪費」之程度，則依消費者債務清理條
    例第134條第4款「因浪費、賭博或其他投機行為，致財產顯
    然減少或負擔過重之債務，而生開始清算之原因。」之規定
    ，而無法獲致免責之裁定。茲債務人依消費者債務清理條例
    更生之規定，欲將其恣意消費所造成之債務，任意轉嫁予債
    權人負擔，揆諸前引說明亦與本條例之立法目的有違，其請
    求亦屬欠缺權利保護之必要。
四、綜上，一致性協商不成係債務人有能力為之而不為，非不能
    為，其僅係欲將其自身消費所積欠之債務，無端轉嫁予債權
    人負擔而已，顯與消費者債務清理條例之立法本旨有違，自
    屬欠缺權利保護之必要。揆諸前揭說明，自應駁回其聲請，
    又本件更生之聲請既經駁回，其保全處分之請求，已無必要
    ，應併予駁回。
五、本件聲請為無理由，爰依消費者債務清理條例第3條、第8條
    前段、第15條，民事訴訟法第95條、第78條，裁定如主文。
中    華    民    國    98    年    3     月    23    日
                  民事庭法  官   顏世傑
右為正本係照原本作成。
如不服本裁定，應於裁定送達後10日內，以書狀向本院提出抗告
，並繳納抗告費新臺幣1000元。
中    華    民    國    98    年    3     月    23    日
                        書記官   葉家顯


司法院資訊處製作；財團法人民間司法改革基金會備份。
